臺北高等行政法院判決
　　　　　　　　　　　　　　　　　　　95年度訴字第1798號
　　　　　　　　　　　　　　　.
原　　　告　宏國開發股份有限公司
代　表　人　甲○○○
訴訟代理人　丙○○
被　　　告　財政部臺北市國稅局
代　表　人　許虞哲（局長）住同上
訴訟代理人　丁○○
　　　　　　乙○○
　　　　　　戊○○
上列當事人間因稅捐稽徵法事件，原告不服財政部中華民國95年
3 月31日台財訴字第09500050480 號（案號：第00000000號）訴
願決定，提起行政訴訟。本院判決如下：
    主  文
原告之訴駁回。
訴訟費用由原告負擔。
　　事  實
一、事實概要：緣原告因不服被告民國（下同）93年度營業稅復
    查決定，提起訴願，對復查決定應納稅額半數申請提供土地
    作為擔保，經被告所轄松山分局兩度函請原告另提合於稅捐
    稽徵法第11條之1 規定之擔保品，原告乃於94年10月24日申
    請提供第三人簡正雄所有坐落臺北市○○區○○段2 小段30
    3 地號及林友吉所有坐落桃園縣八德市○○段85地號2 筆土
    地（下稱系爭2 筆土地）作為原告復查決定應納稅額半數之
    擔保，經被告所轄松山分局派員實地勘查結果，以上開土地
    不符稅捐稽徵法第11條之1 第4 款規定，乃以94年12月20日
    財北國稅松山服字第0940212088號函復否准所請。原告不服
    ，提起訴願，遭決定駁回，遂提起本件行政訴訟。
二、兩造聲明：
  (一)原告未於言詞辯論期日到庭，惟據其起訴狀所載聲明如下：
    1.訴願決定及原處分均撤銷。
    2.被告應准予原告以原擔保品提供擔保。
  (二)被告聲明：駁回原告之訴。
三、兩造之爭點：
　(一)原告主張之理由：
    1.被告所謂「易於變價」，指擔保物本身有無符合可資使用
      之基本要件，及依市場供需常態予以權衡判斷，並應可隨
      時就擔保物取償以抵繳欠稅而言，然而市場供需所據為何
      ？如何認定擔保物可或不可隨時取償？被告從未訂定標準
      ，現今稅捐稽徵法與其施行細則也無詳細明確規定，致執
      法稅務人員有無限想像及自由心證空間，將政府未禁止或
      限制事項被強行認定為「不易變價」，致民怨四起，諒非
      立法本意。
    2.按土地非一般藝術品，有政府每年公告現值做為課稅、徵
      收依據，又有土地使用分區及容積率為市場交易價格之訂
      定參考，原告所提系爭2 筆土地擔保品，皆為第2 種住宅
      區，既無禁建、限建限制，亦非建築受限之保護區或山坡
      地保育區土地，有相當價值存在，被告指所提土地雜草叢
      生，停放機車，顯有坡度云云，惟建築法令不禁止者，被
      告豈能片面認定為「不易變價」？尤系爭2 筆土地曾提供
      臺北市稅捐稽徵處及臺北縣稅捐稽徵處多次設定擔保，從
      未有不易變價而被否准，為何被告獨此偏見？同為政府機
      關認定、作法不一，令人無法信服，納稅義務人如何適從
      ？
  (二)被告主張之理由：
    1.被告所轄松山分局受理原告之申請後，派員赴現場勘查並
      調閱相關文件後，以94年12月20日財北國稅松山服字第09
      40212088號函復原告，略以：「(一)臺北市○○區○○段2
      小段303 地號：依臺北市政府都市發展局土地使用分區及
      公共設施用地證明書所示，該地係屬第2 種住宅區，經赴
      現場實地查勘，該地前臨道路約10公尺，後為他人之土地
      ，其上長滿樹木及雜草，該土地形狀約為三角形，寬度約
      為55公尺，深度最深約為12.5公尺，且該筆土地顯有坡度
      ；依臺北市土地使用分區管制規則第17條規定，住宅區內
      建築基地之寬度不得小於平均10公尺、最小6 公尺；深度
      不得小於平均20公尺、最小12公尺。又『建築基地寬度與
      深度未達左列規定者，為面積狹小基地。．．．二、實施
      土地使用分區管制規則之地區，依照臺北市土地使用分區
      管制規則之規定，．．．』、『畸零地非經與鄰地合併補
      足或整理後，不得建築。．．．』分別為臺北市畸零地使
      用規則第4 條及第6 條所明定；該筆土地深度並未達臺北
      市土地使用分區管制規則第17條之標準，無法單獨作建築
      使用，其土地價值係依附於鄰地合併興建之原則下；且該
      筆土地有坡度，將來若與相鄰土地合併使用，基於安全考
      量，尚需花費較多成本，以防上面土石滑落，是該地屬變
      價不易。(二)桃園縣八德市○○段85地號：依桃園縣政府都
      市計畫土地使用分局證明書所示，該地係屬第2 種住宅區
      ，經赴現場實地查勘，該地位於住宅社區內，本身、左側
      及前臨之土地，皆供該社區停放機車，後方及右側皆為鐵
      皮屋，鐵皮屋外始臨巷道，該地形狀約為梯形，四面皆不
      臨道路，依建築法第42條及第48條規定：『建築基地與建
      築線應相連接，．．．』、『直轄市、縣（市）（局）主
      管建築機關，應指定已經公告道路之界線為建築線。．．
      ．』，是該地無法單獨作建築使用，其價值係依附於鄰地
      合併興建之原則之下，且其面積狹小，需與鄰地土地合併
      方可有效利用；又該地後方及右側已有鐵皮屋，是若鄰地
      無改建需求，變價自屬不易。三、是所請以前揭土地為擔
      保品，不符稅捐稽徵法第11條之1 第4 款『其他經財政部
      核准，易於變價及保管，且無產權糾紛之財產』之規定」
      等語，否准其申請。
    2.查提供擔保品之目的，係在納稅義務人不繳納稅捐時得就
      擔保品強制執行取償，故為確保稅款之徵收，擔保品自應
      符合稅捐稽徵法第11條之1 第4 款易於變價之規定。況所
      謂易於變價，應就擔保標的物本身有無符合可資使用之基
      本要件，及由一般常態市場之供需情況予以相衡判斷，並
      應可隨時就擔保標物取償以抵繳所欠稅款而言。本件系爭
      2 筆土地，經被告所轄松山分局派員調查結果已如前述，
      雖未有禁建限建限制，惟1 筆為畸零地，1 筆未與建築線
      相鄰，該2 筆土地之價值係依附於鄰地合併興建之原則下
      ，若鄰地無改建需求，變價自屬不易。至原告訴稱系爭2
      筆土地均曾分別設定擔保予臺北市政府稅捐稽徵處及臺北
      縣政府稅捐稽徵處，惟系爭2 筆土地經被告所轄松山分局
      會同相關單位實地勘查結果，認定均須依附於鄰地合併興
      建之原則下，始有開發之價值，系爭2 筆土地核屬不易變
      價之財產，不符稅捐稽徵法法第11條之1 第4 款「易於變
      價」之規定。
　　理  由
甲、程序部分：
一、被告代表人原為張盛和，95年8 月28日變更為許虞哲，茲由
    其具狀聲明承受訴訟，核無不合，應予准許。
二、本件原告經合法通知，未於言詞辯論期日到場，依行政訴訟
    法第218 條準用民事訴訟法第386 條、第385 條第1 項前段
    規定，核無民事訴訟法第386 條所列各款情形，爰依到場被
    告之聲請，由其一造辯論而為判決。
乙、實體部分：
一、按「納稅義務人應納稅捐，於繳納期間屆滿30日後仍未繳納
    者，由稅捐稽徵機關移送法院強制執行。但納稅義務人已依
    第35條規定申請復查者，暫緩移送法院強制執行。前項暫緩
    執行之案件，除有左列情形之一者外，稽徵機關應移送法院
    強制執行：一、．．．二、納稅義務人依前款規定繳納半數
    稅額確有困難，經稽徵機關核准，提供相當擔保者」；「本
    法所稱相當擔保，係指相當於擔保稅款之左列擔保品：一、
    黃金，按9 折計算；經中央銀行掛牌之外幣、核准上市之有
    價證券，按8 折計算；其計值辦法，由財政部定之。二、政
    府發行經規定可十足提供公務擔保之公債，按面額計值。三
    、銀行存款單摺，按存款本金額計值。四、其他經財政部核
    准，易於變價及保管，且無產權糾紛之財產」，分別為稅捐
    稽徵法第39條及第11條之1 所明定。是納稅義務人申請提供
    半數稅額之擔保，必以合於法律規定之要件為是。又此為申
    請案件，納稅義務人提出申請指明擔保品後，受理之稅捐稽
    徵機關即應就其申請予以調查核定，並行使其裁量權審酌事
    件之本質而為准否之決定。
二、本件事實概要已如前述，有原告欠稅之徵銷明細檔查詢畫面
    影本、原告94年8 月15日、9 月15日、10月24日申請書、系
    爭土地現場照片、土地登記謄本、地籍圖謄本、北投區○○
    段○ ○段303 地號土地使用分區及公共設施用地證明書、被
    告所轄松山分局94年12月20日財北國稅松山服字第09402120
    88號函等附於原處分卷可稽，堪予認定。原告不服，循序提
    起行政訴訟，主張：土地非一般藝術品，有政府每年公告現
    值可確真實，且土地法並未禁止與系爭2 筆土地性質相同之
    土地買賣，目前市場迭有交易，何有不易變價？又系爭2 筆
    土地均曾經臺北市及臺北縣政府稅捐稽徵處准為擔保品，何
    以同為政府機關之被告，對於「易於變價」卻有不同見解云
    云。
三、經查，原告提出供為擔保品之系爭2 筆土地，經被告所轄松
    山分局派員會同原告之代理人及地政事務所人員赴現場實地
    勘查結果，為臺北市○○區○○路2 小段303 號地號土地，
    其土地形狀約為三角形，寬度約為55公尺，深度最深約為12
    .5公尺，且該筆土地顯有坡度；另桃園縣八德市○○段85地
    號土地，其土地形狀約為梯形，四面皆不臨道路，本身、左
    側及前臨之土地，皆供該社區停放機車，後方及右側皆為鐵
    皮屋，此有現場照片附於原處分卷可稽，原告對此亦未爭執
    ，堪信為真。則原告以系爭土地之現狀，依臺北市土地使用
    分區管制規則第17條規定：「住宅區內建築基地之寬度不得
    小於平均10公尺、最小6 公尺；深度不得小於平均20公尺、
    最小12公尺」，認定前揭北投區土地未達使用標準，無法單
    獨作建築使用，且該筆土地有坡度，將來若與相鄰土地合併
    使用，基於安全考量，尚需花費較多成本，以防上面土石滑
    落；另筆桃園縣土地，依建築法第42條及第48條分別規定：
    「建築基地與建築線應相連接，．．．」；「直轄市、縣（
    市）（局）主管建建築機關，應指定已經公告道路之界線為
    建築線。．．．」之規定，認定該地未與建築法第48條規定
    之建築線相連接，亦無法單獨作建築使用，故該2 筆土地在
    鄰地無改建需求，自無法單獨利用，而有變價不易之事實，
    並非無據。系爭2 筆土地既屬不易變價，與前揭稅捐稽徵法
    第11條之1 第4 款所規定之要件未合，則被告否准原告提供
    擔保之申請，自無違誤。
四、原告雖以系爭土地曾經臺北市政府稅捐稽徵處及臺北縣政府
    稅捐稽徵處准為擔保品，指摘被告所為處分失據。惟原告就
    此事實並未舉證以明之；又縱認屬實，各該稅捐稽徵機關就
    每一個案本有各自獨立之裁量權，且每一個案之客觀事實未
    必完全一致，故各該職權機關本於自己之裁量作成不同內容
    之決定，並非法所不許。本件被告所為之否准處分既無違誤
    ，已經敘明於前，其他機關縱有何有利於原告之處分，也無
    以拘束本件。
五、綜上所述，本件被告依其調查所得，認定系爭2 筆土地變價
    不易，不符稅捐稽徵法第11條之1 第4 款規定，否准原告請
    求，並無不合。訴願決定予以維持，亦無不當。原告訴請判
    如其聲明，為無理由，應予駁回。
據上論結，本件原告之訴為無理由，爰依行政訴訟法第98條第3
項前段、第218 條，民事訴訟法第385 條第1 項前段，判決如主
文。
中　  華　  民　  國　   96　  年　  1     月　  25　  日
                         第四庭審判長法  官　侯　東　昇
                                   　法  官　陳　秀  
                                     法  官　李　玉　卿
上為正本係照原本作成。
如不服本判決，應於送達後20日內，向本院提出上訴狀並表明上
訴理由，如於本判決宣示後送達前提起上訴者，應於判決送達後
20日內補提上訴理由書（須按他造人數附繕本）。
中　　華　　民　　國　　 96　  年　  1 　  月　  25　　日
                                     書記官  楊  怡  芳
